【裁判字號】    99,訴,131
【裁判日期】    991104
【裁判案由】    偽造文書等
【裁判全文】
臺灣嘉義地方法院刑事判決               99年度訴字第131號
公  訴  人  臺灣嘉義地方法院檢察署檢察官
被      告  戊○○
            丙○○
上列被告等因偽造文書等案件，經檢察官提起公訴（98年度偵字
第3946號、99年度偵緝字第21、22號），本院判決如下：
    主  文
戊○○共同犯連續行使偽造私文書罪，處有期徒刑貳年肆月，減
為有期徒刑壹年貳月。又被訴附表編號五故買贓物部分無罪。
丙○○共同犯連續行使偽造私文書罪，處有期徒刑壹年捌月，減
為有期徒刑拾月。
    犯 罪 事 實
一、戊○○係址設嘉義市○區○○○路62號「信榮汽車保養廠」
    之負責人，自91年間起至95年間，以每月3萬元僱用丙○○
    在該保養廠工作。戊○○先於附表編號1至3所示時地，先行
    向綽號「阿貓」購得贓車。嗣戊○○、丙○○共同基於行使
    偽造私文書犯意之聯絡，再由戊○○另收購與上述失竊車輛
    近似或相同品牌、型號之事故車，以俗稱「借屍還魂」之方
    法，由丙○○將上述近似或相同品牌、型號之失竊車輛與事
    故車輛車身上烙印有車身號碼之鐵片切割後，將事故車輛車
    身上烙印有車身號碼之鐵片焊接至失竊車輛車身上；或由丙○○將失竊車輛之車身號碼磨除後，將相同品牌、型號之事
    故車輛車身號碼烙印於失竊車輛車身上，再據之向交通監理
    機關申請過戶而行使之，以轉買給不知情之如附表編號1至4
    所示之現在車主許翰青等4人，足以生損害於如附表編號1至
    3 所示失竊車輛之車主乙○○等4人及交通監理機關對車籍
    管理之正確性。
二、案經嘉義縣警察局移請臺灣嘉義地方法院檢察署檢察官偵查
    起訴。
    理  由
甲、程序方面：
    被告以外之人於審判外之陳述，雖不符前四條之規定，而經
    當事人於審判程序同意作為證據，法院審酌該言詞陳述或書
    面陳述作成時之情況，認為適當者，亦得為證據。當事人、
    代理人或辯護人於法院調查證據時，知有刑法第159條第1項
    不得為證據之情形，而未於言詞辯論終結前聲明異議者，視
    為有前項之同意。刑事訴訟法第159條之5定有明文。本件引
    用證人之證述及書證，檢察官、被告並無不同意列為證據，
    且本院審理時，無於言詞辯論終結前聲明異議。而本案引用
    下述證人所為之證述，係在自由意志下所為陳述，並親閱筆
    錄無訛後始簽名作成之情況，且該證言及書證適為本案應審
    酌必要事項，自有證據能力，得為本案證據，合先敘明。
乙、實體方面：
壹、有罪部分：
一、訊據被告戊○○供認：伊是嘉義市○區○○○路62號「信榮
    汽車保養廠」之負責人，自91年間起以每月3萬元僱用丙○○。伊購買發生車禍無法修復之車牌號碼2497-UJ之車輛，
    ，再於92年2月28日後某日，在嘉義市○○路高速公路下，
    以2萬元向不詳姓名之人（即綽號「阿貓」）購買3L- 4829
    號贓車。然後由丙○○在伊保養廠將3L-4829號車之車身號
    碼割除，然後將2497- UJ之車身號碼切下來，焊接在3L-482
    9號車身；伊亦購買發生車禍無法修復之車牌號碼2679-LU
    之車輛，再於93年1月2日後某日，在嘉義市○○路高速公路
    下，以約2至3萬元向不詳姓名之人（即綽號「阿貓」）購買
    N2-7527號車贓車。然後由丙○○在保養廠將2679-LU號車之
    車身號碼割除，焊接在N2-7527號車身。伊復購買發生車禍
    無法修復之車牌號碼UQ-5273號之車輛，再買一部車來借屍
    還魂，但是哪一部車伊忘記了，僅知道是贓車。然後由丙○○在保養廠將該不詳之贓車車身號碼割除，將UQ -5273號之
    車身號碼切下來，焊接在該不詳之贓車車身。該三部車輛我
    都是切換車身號碼、引擎是用原來2497-UJ、2679-LU、UQ-5
    273號車輛的引擎，而將該引擎以原本裝配在贓車車身上使
    用等語。（見本院卷第52、79、107至108頁）。被告丙○○
    供認：伊自91年間起受僱於戊○○在嘉義市○區○○○路62
    號戊○○所經營之「信榮汽車保養廠」內，從事汽車維修。
    戊○○有購買車牌號碼2497-UJ之車輛，因為該車發生車禍
    無法修復，戊○○於92年2月28日後某日向不詳姓名之人購
    買3L-4829號贓車，然後由伊在保養廠將3L-4829號車之車身
    號碼割除，再將2497- UJ之車身號碼切下來，焊接在3L-482
    9號車身；再戊○○購買車牌號碼2679-LU之車輛，因為該車
    輛損壞無法修理，於93年1月2日後某日向不詳姓名之人購買
    N2-7527號車贓車。然後由伊在保養廠將2679-LU號車之車身
    號碼割除，焊接在N2-7527號車身。再戊○○購買車牌號碼U
    Q-5273號之車輛，因為該車輛損壞無法修理，再買一部車贓
    車來借屍還魂，但是哪一部車伊忘記了，伊知道是贓車。然
    後由伊在保養廠將該不詳之贓車車身號碼割除，然後將UQ-5
    273號之車身號碼切下來，焊接在該不詳之贓車車身。該三
    部車輛我都是切換車身號碼、引擎是用原來2497-UJ、2679-
    LU、UQ-5273號車輛的引擎，而將該引擎以原本裝配在贓車
    車身上使用等詞（見本院卷第80、第10 7至108頁）。惟被
    告戊○○、丙○○就附表編號4部分，否認犯行，辯稱：渠
    未改造車牌號碼A4-4252號事故車輛云云。
二、經查：
  (一)前揭附表編號1至3之犯罪事實，除經被告戊○○、丙○○
      互供一致外，核與證人許翰青、乙○○、陳鳳娥、甲○○
      、林蓉樺證述情節大致相符。並有勘查採證同意書（嘉縣
      警刑偵二字第09800號卷第55、57-58頁）、汽車買賣合約
      書（嘉縣警刑偵二字第09800號卷第59-60頁）、車輛協尋
      電腦輸入單（嘉縣警刑偵二字第09800號卷第71頁）可佐
      。可認被告戊○○、丙○○二人此部分不利於已之自白，
      核與可實相符。
  (二)前揭附表編號4之現由吳秋葉使用之A4-4252號車輛，係向
      呂世利購得，業經證人吳秋葉證述明確。而A4-4252號車
      輛車身號碼之鈑金部背面有切割及焊接痕之情形，可能遭
      變造，由實車其他零件判斷，車輛原始車籍可能為車身號
      碼TLI- 0000000 、引擎號碼5E0000000，有國瑞汽車股份
      有限公司98年4月13日國保字第098013號函復內政部刑事
      警察局之鑑定一紙可稽（見嘉縣警刑偵二字第09800號卷
      第61頁）。再車身號碼TLI-0000000、引擎號碼5E0000000
      即是車牌號碼2W-6305號車輛，亦有車籍查詢基本資料詳
      細畫面一紙可參（見嘉縣警刑偵二字第09800號卷第62頁
      ）。而2W- 6305號車輛係丁○○於94年10月間失竊，復經
      證人丁○○供明。再被告丙○○亦於98年6月4日偵訊時供
      認同案被告戊○○購買車牌號碼A4-4252號事故車，登記
      其名下，再找同類型之車輛，由其改造等語（見98偵3946
      號卷第9頁）；本院亦供稱：車牌號碼A4-4252號車輛，係
      戊○○用伊名字購買，整修後再賣給他人，但賣給誰，伊
      不知道等語（見本院卷第37頁）。再參以A4-4252號車輛
      於94年11月8日登記被告丙○○名下，復於94年12月26日
      登記吳漢溪外下，再於95年1月16日登記呂世利名下，亦
      有車籍查詢歷任車主顯示畫面一紙可參（見嘉縣警刑偵二
      字第09800號卷第62頁）。則可認被告丙○○偵訊所供戊○○購買車牌號碼A4-4252號事故車，登記其名下，再找
      同類型之車輛，由其改造之情屬實。被告戊○○、丙○○
      二人就此部分否認犯行，自無可採。
  (三)依上所述，被告二人就附表編號1至3自白部分與事實相符
      ；就附表編號4部分否認犯行，係屬卸責之詞，不足採信
      ，被告二人此部分犯行，事證明確，洵可認定，應依法論
      科。
三、被告行為後，刑法及刑法施行法業於94年2月2日經總統以華
    總一義字第09400014901號令修正公布，並於95年7月1日施
    行（下稱新刑法，修正前刑法下稱舊刑法），參酌最高法院
    95年5月23日刑事庭第八次會議決議，新刑法第2條第1項規
    定，係規範行為後法律變更所生新舊法律比較適用準據法，
    於新刑法施行後，應適用新刑法第2條第1項規定，為從舊從
    輕比較。另比較時應就罪刑有關之共犯、未遂犯、想像競合
    犯、牽連犯、連續犯、結合犯，以及累犯加重、自首減輕暨
    其他法定加減原因（如身分加減）與加減比例等一切情形，
    本於統一性及整體性原則，綜其全部罪刑結果，而為比較。
    經查：
  (一)刑法第349條第2項故買贓物罪，法定刑得併科銀元1千元以
    下罰金，而修正後刑法施行法增訂第1條之1：「中華民國94
    年1月7日刑法修正施行後，刑法分則編所定罰金之貨幣單位
    為新臺幣。94年1月7日刑法修正時，刑法分則編未修正之條
    文定有罰金者，自94年1月7日刑法修正施行後，就其所定數
    額提高為30倍。但72年6月26日至94年1月7日新增或修正之
    條文，就其所定數額提高為3倍」。刑法第33條第5款修正為
    ：「罰金：新臺幣1千元以上，以百元計算之」，是依修正
    後之法律，刑法第349條第2項贓物罪所得科處之罰金刑最高
    為新臺幣3萬元，最低為新台幣1元；而依被告行為時之刑罰
    法律，即罰金罰鍰提高標準條例第一條前段規定之提高倍數
    10倍及刑法第33條第5款規定之罰金最低額1元計算，該罪之
    罰金刑最高為銀元1萬元即新臺幣3萬元，最低額為銀元1元
    即新臺幣3元。比較上述修正前、後之刑罰法律，自以被告
    行為時之舊法較有利於被告。
  (二)修正前刑法第28條共犯係規定：「二人以上共同實施犯罪之
    行為者，皆為正犯」，修正後則規定為：「二人以上共同實
    行犯罪之行為者，皆為正犯」，揆諸本條之修正理由係為釐
    清陰謀共同正犯、預備共同正犯、共謀共同正犯是否合乎本
    條規定之正犯要件。而被告戊○○、丙○○二人所為上開犯
    行，既屬實行犯罪行為之正犯，則適用修正前之舊法並無不
    利於被告。
  (三)刑法第55條後段之牽連犯規定亦經修正後之新刑法刪除，倘
    依修正後之新法，被告戊○○所為故買贓物及行使偽造私文
    書等犯行，即應分論併罰。比較新舊法之規定，自應適用舊
    法之規定對於被告較為有利。
  (四)刑法第56條連續犯之規定業經修正後之新刑法刪除，倘依修
    正後之新法，被告先後多次犯罪行為，即應分論併罰。此刪
    除雖非犯罪構成要件之變更，但顯已影響行為人刑罰之法律
    效果，自屬法律有變更，依新法第2條第1項規定，比較新、
    舊法結果，自以適用被告行為時法律即舊法論以連續犯，較
    有利於被告。
  (五)本件涉及法律變更部分，綜合上述比較新舊法之規定，以舊
    刑法有利於被告，依新刑法第2條第1項規定，自應適用行為
    時舊法，先予敘明。
四、按機車引擎號碼、車身號碼，乃表示機車製造廠商之年度及
    批號，並表彰其品質之信譽，該號碼並與車牌號碼合為特定
    機車所有權歸屬之證明，他人不得擅行更改，依刑法第220
    條第1項規定，應以私文書論（最高法院66年度臺上字第196
    1號判例意旨參照）。核被告戊○○所為，係犯刑法第216條
    、220條第1項、第210條之行使偽造私文書及第349條第2項
    之故買贓物罪。被告丙○○所為，係犯刑法第216條、220條
    第1項、第210條之行使偽造私文書罪。被告戊○○、丙○○
    二人就行使偽造私文書罪部分，有犯意之聯絡及行為之分擔
    ，為共同正犯。被告偽造私文書後用以行使，偽造之低度行
    為被行使之高度行為所吸收，不另論罪。被告戊○○、丙○○就行使造私文書罪及被告戊○○故買贓物罪，先後行為，
    時間緊接，構成犯罪要件相同，顯係基於概括之犯意，應依
    舊刑法第56條連續犯規定論以一罪，併加重其刑。被告戊○○所犯行使偽造私文書及故買贓物罪間，有方法結果牽連關
    係，應從一重之行使造私文書罪論處。起訴檢察官認被告二
    人上揭犯行，係屬犯意各別，行為亦殊，應數罪併罰，容有
    未洽（此部分業經蒞庭公訴檢察官更正為裁判上一罪），併
    為敘明。爰審酌被告戊○○國小畢業，經營修車廠為業；被
    告丙○○國中畢業，受僱他人從事修車。就其本件犯行主從
    關係，犯罪之動機，不思正途獲取金錢，竟以收購贓車，再
    行借屍還魂，造成竊賊不易遭人發覺及助長銷贓管道，助長
    盜贓不良風氣，對社會危害非輕，及犯後坦承犯行之態度等
    一切情狀，量處如主文所示之刑。再本件被告二人犯罪之時
    間係在96 年4月24日以前，又無不得減刑之情形，合於中華
    民國96年罪犯減刑條例第2條第1項第3款之規定，請依該條
    例減輕其刑2分之1。
貳、無罪部分：
一、公訴意旨略以：被告戊○○就附表編號5所示，明知王俊翔
    於97年1月12日凌晨0時餘，在臺中市○區○○里○○街161
    號對面竊取己○○監管使用之中華三菱紫深灰色車牌號碼
    4576-QG號自用小客車1部，仍於隔（13）日夜間10時許，在
    嘉義市○區○○○路62號故買之，因認被告戊○○涉犯刑法
    第349條第2項故買贓物罪嫌云云。
二、按犯罪事實應依證據認定之，無證據不得認定犯罪事實。又
    不能證明被告犯罪者，應諭知無罪之判決，刑事訴訟法第15
    4條第2項、第301條第1項分別定有明文。次按認定不利於被
    告之事實，須依積極證據，苟積極證據不足為不利於被告事
    實之認定時，即應為有利於被告之認定。再事實之認定應憑
    證據，如未能發現相當證據，或證據不足以證明，自不能以
    推測或擬制之方法，以為裁判基礎；另認定犯罪事實所憑之
    證據，雖不以直接證據為限，間接證據亦包括在內，然無論
    直接或間接證據，其為訴訟上之證明，須於通常一般之人均
    不致於有所懷疑，而得確信其為真實之程度者，始得據之為
    有罪之認定，倘其證明尚未達到此一程度，而有合理性懷疑
    之存在時，即無從為有罪之認定（最高法院30年上字第816
    號、30年上字第1831號、40年臺上字第86號、76年臺上字第
    4986號判例參照）。又刑事訴訟法第161條第1項規定：檢察
    官就被告犯罪事實，應負舉證責任，並指出證明之方法。因
    此，檢察官對於起訴之犯罪事實，應負提出證據及說服之實
    質舉證責任。倘其所提出之證據，不足為被告有罪之積極證
    明，或其指出證明之方法，無從說服法院以形成被告有罪之
    心證，基於無罪推定之原則，自應為被告無罪判決之諭知，
    最高法院92年臺上字第128號亦著有判例可參。
三、本件公訴人認被告涉有上揭故買贓物罪嫌，無非係以證人己○○、王俊翔之證述及被害報告單、贓物認領保管單、嘉義
    市警察局車輛尋獲電腦輸入單各一紙為主要論據。訊據被告
    戊○○堅詞否認犯行，辯稱；伊沒有向王俊翔購買車牌號碼
    4576-QG自用小客車等語。
四、經查：
  (一)車牌號碼4576-QG自用小客車，係被害人己○○監管使用
      ，該車於97年1月12日分停放台中市○○街161號，而遭王
      俊翔竊取，業據證人己○○、王俊翔證述明確。並有被害
      報告單、贓物認領保管單、嘉義市警察局車輛尋獲電腦輸
      入單各一紙可憑。則車牌號碼4576-QG自用小客車係王俊
      翔竊盜犯罪所得之物，可以認定。惟應再審究者，係該車
      於97年1月14日經警查獲停放嘉義市○○街170巷60號被告
      戊○○沒有店名之修車廠，是否係被告戊○○明知贓物而
      故買。
  (二)證人王俊翔證稱：伊竊取前揭車牌號碼4576-QG自用小客
      車後，於97年1月13日22時許開到被告戊○○的保養廠（
      修車廠）。伊之所以與被告戊○○接觸是因之前的老板說
      車子有問題可以找他，尢其是偷竊的車子可以去那邊找他
      ，就會有利潤。這是第一次將車子牽去戊○○處，牽去時
      戊○○沒有問來源，但看到車門損壞，他知道是偷來的，
      牽去問戊○○要不要買該車，但還沒有提到價錢，伊就走
      了等語（見嘉市警一偵字第0970020864號卷第2頁、97偵
      8069號卷第10至11頁）。則依證人王俊翔所證，其固將所
      竊之4576-QG自用小客開去被告戊○○之修廠欲為販售，
      惟並未與戊○○談妥價錢即離去可認，尚與刑法第349條
      第2項之故買贓物罪，係以行為人明知為贓物仍予故買者
      為構成要件有間。
五、綜上所述，本件積極證據不足為被告戊○○故買贓物犯行之
    事實認定，間接證據亦未達通常一般之人均不致於有所懷疑
    ，而得確信其為真實之程度，被告所辯，尚堪採信。此外復
    查無其他積極證據足資證明被告戊○○確有公訴意旨所指刑
    法第349條第2項之故買贓物犯行，揆諸首揭說明，本件之犯
    罪事實即屬不能證明，依法自應諭知無罪之判決。
據上論斷，應依刑事訴訟法第299條第1項前段、301條第1項，刑
法第28條、第216條、220條第1項、第210條、第349條第2項修正
前刑法第55條、第56條，刑法施行法第1之1條，中華民國96年罪
犯減刑條例第2條第1項第3款、第7條第1項，判決如主文。
本案經檢察官吳咨泓到庭執行職務。
中    華    民    國    99    年    11   月    4     日
                  刑事第六庭    審判長法  官  蘇清水
                                      法  官  黃義成
                                      法  官  林坤志
以上正本證明與原本無異。
如不服本判決應於收受判決後10日內向本院提出上訴書狀，並應
敘述具體理由；其未敘述上訴理由者，應於上訴期間屆滿後20日
內向本院補提理由書（均須按他造當事人之人數附繕本）「切勿
逕送上級法院」。告訴人或被害人如對於本判決不服者，應具備
理由請求檢察官上訴，其上訴期間之計算係以檢察官收受判決正
本之日期為準。
中    華    民    國    99    年    11    月    4    日
                                      書記官  邱法儒
  灣嘉義地方法院99年度訴字第131號附表：
 ┌─┬────┬───┬────┬───┬──────────────────────────────┐
 │編│現在車輛│ 現在 │失竊車輛│ 失竊 │犯罪事實                                                    │
 │號│車牌號碼│ 車主 │車牌號碼│ 車主 │                                                            │
 ├─┼────┼───┼────┼───┼──────────────────────────────┤
 │1.│2497-UJ │許翰青│3L-4829 │乙○○│戊○○購買因發生事故毀損無法使用之車牌號碼2497-UJ號車輛後   │
 │  │        │      │        │      │，並由綽號「阿貓」之姓名年籍不詳之人於92年2月28日下午2時許  │
 │  │        │      │        │      │在桃園縣平鎮市○○○路3之1號前竊取同型之車牌號碼3L-4829號   │
 │  │        │      │        │      │車輛，再由丙○○將後車之車身號碼：K11GXA004607號磨除並偽造  │
 │  │        │      │        │      │為前車之車身號碼：K11GLA005387號於後車車身上。              │
 ├─┼────┼───┼────┼───┼──────────────────────────────┤
 │2.│2679-LU │陳鳳娥│N2-7527 │甲○○│戊○○購買因發生事故毀損無法使用之車牌號碼2679-LU號車輛後   │
 │  │        │      │        │      │，並由綽號「阿貓」之姓名年籍不詳之人於93年1月2日上午3時30   │
 │  │        │      │        │      │分許在彰化縣鹿港鎮○○里○○路○段502號前竊取同型之車牌號碼  │
 │  │        │      │        │      │N2-7527號車輛，再由丙○○將後車之車身號碼：A32TI017716號磨  │
 │  │        │      │        │      │除並偽造為前車之車身號碼：A32B007238號於後車車身上。        │
 ├─┼────┼───┼────┼───┼──────────────────────────────┤
 │3.│UQ-5273 │林蓉樺│  不詳  │ 不詳 │戊○○於94年間某日購買因發生事故毀損無法使用之車牌號碼UQ-5  │
 │  │        │      │        │      │273 號車輛（民國84年出廠）後，並由綽號「阿貓」之姓名年籍不  │
 │  │        │      │        │      │詳之人於不詳時、地竊取車牌號碼不詳之民國88年出廠相似車型之  │
 │  │        │      │        │      │車輛，再由丙○○將兩車車身上烙印有車身號碼之鐵片切割後，將  │
 │  │        │      │        │      │烙印有前車車身號碼：K11GLA024331號之鐵片焊接至後車（車身號  │
 │  │        │      │        │      │碼：TL1-0000000號）車身上。                                 │
 │  │        │      │        │      │                                                            │
 ├─┼────┼───┼────┼───┼──────────────────────────────┤
 │4.│A4-4252 │吳秋葉│2W-6305 │丁○○│戊○○購買因發生事故毀損無法使用之車牌號碼A4-4252號車輛後   │
 │  │        │      │        │      │，並由綽號「阿貓」之姓名年籍不詳之人於94年11月16日上午7時   │
 │  │        │      │        │      │許在嘉義市○區○○里○○路432巷32號前竊取同型之車牌號碼2W-  │
 │  │        │      │        │      │6305號車輛，再由丙○○將兩車車身上烙印有車身號碼之鐵片切割  │
 │  │        │      │        │      │後，將烙印有前車車身號碼：TL0-0000000號之鐵片焊接至後車（   │
 │  │        │      │        │      │車身號碼：TL1-0000000號）車身上。                           │
 ├─┼────┼───┼────┼───┼──────────────────────────────┤
 │5.│4576-QG │      │4576-QG │己○○│戊○○明知王俊翔於97年1月12日凌晨0時餘，在臺中市西區安龍里  │
 │  │        │      │        │      │自治街161號對面竊取中華三菱紫深灰色車牌號碼4576-QG號自用小  │
 │  │        │      │        │      │客車1部，仍於隔（13）日夜間10時許，在嘉義市○區○○○路62   │
 │  │        │      │        │      │號故買之。                                                  │
 └─┴────┴───┴────┴───┴──────────────────────────────┘
附錄所犯法條：
 刑法第216條
 行使第 210 條至第 215 條之文書者，依偽造、變造文書或登載
 不實事項或使登載不實事項之規定處斷。
 刑法第220條第1項、
 在紙上或物品上之文字、符號、圖畫、照像，依習慣或特約，足
 以為表示其用意之證明者，關於本章及本章以外各罪，以文書論
 。
 錄音、錄影或電磁紀錄，藉機器或電腦之處理所顯示之聲音、影
 像或符號，足以為表示其用意之證明者，亦同。
 刑法第210條
 偽造、變造私文書，足以生損害於公眾或他人者，處 5 年以下
 有期徒刑。
 刑法第349條第2項
 收受贓物者，處 3 年以下有期徒刑、拘役或 5 百元以下罰金。
 搬運、寄藏、故買贓物或為牙保者，處 5 年以下有期徒刑、拘
 役或科或併科 1 千元以下罰金。
 因贓物變得之財物，以贓物論。

司法院資訊處製作；財團法人民間司法改革基金會備份。
